# （案例来源：瑞华研究第 1003 页）

提问人：1226829524 时间：2021-07-02 23:33:12
老师您好有个问题请教一下：
问题3-2-89 （（ 购买 日后日后 对 收收 购 价格价格 调 整的会整的会 计处 理理（（ 对应 于不同于不同 调 整原因的不同会 计处 理理）））） 问题 ：： 购买 日之后日之后，，出于不同原因 对 股股 权购买 价格价格 进行行 调 整整，， 购买 方分方分 别应 如何如何 处 理理？？背景背景：： 2013 年年 10 月月 31 日日，， A 公司与公司与 B 公司原股 东签订 了其持有的 B 公司等公司等 3 家公司的股 权转让协议 ，， 协议 中中 约 定定此次股此次股 权转让对 价价 为232,628,960.00 元元；； B 公司原股 东 承承 诺 2013 年年 业绩 不低于不低于 2,500 万元万元，，否否 则 从股从股 权转让对 价中扣价中扣减减 业绩 未未达达 标 部分的金 额 ；； B公司原股 东 承承 诺应 收收 账 款回款金 额 于交割日起 12 个月内个月内 应 达达到到 专项审计 确确 认 的的 应 收收 账 款款 总额 减减去去 5,632,255.50 元的差元的差 额 乘以乘以 90% （（目目 标 回收金回收金额 ），），若未若未达达到到，， 则 从股从股 权转让对 价中扣价中扣减减 实际 回款金回款金 额 与目与目 标 回款金回款金 额 差差异异部分。部分。 2013 年年 12 月月 B 公司等被 A 公司收公司收 购 成功成功，，完成工商 变 更登更登 记 ，，购买 日日确确定定 为 2013 年年 12 月月 31 日。日。 2013 年度年度 B 公司等被收 购 方方 实现净 利利 润15,333,034.21 元元，，低于承低于承 诺业绩 （（ 2,500 万元万元））的差的差 额为9,666,965.79元。元。 2014 年年 6 月月 26 日日，， A 公司与公司与 B 公司原股 东签订B 公司等公司等 3 家公司的上述股 权转让 之之 补 充充 协议 ，， 协议 中中 约 定定 B 公司原股 东 同意由于部分源代 码 缺缺失失，，免除免除 A 公司股公司股 权转让 款款 1,200 万元万元；；同同 时 由于由于 B 公司等公司等 2013 年年 业绩 不不达达 标 ，，免除免除 A 公司股公司股 权转让 款款 9,666,965.79 元元（＝（＝ 25,000,000 －－15,333,034.21 ））。于。于 2014 年末年末，， 经应 收收 账 款款 专项审计 ，， 2014 年年 B 公司等三家被收 购 公司的公司的 应 收收 账 款款 专项 回款金回款金 额 合合 计20,938,681.82 元元，，而根据而根据 协议 条款条款 测 算的目算的目 标 回款金回款金 额应为37,858,386.67 元元，，差差异异 16,919,704.85 元元，， B 公司原股 东 同意免除 A 公司股公司股 权转让 款款 16,919,704.85 元。股元。股 权转让协议 中中 约 定回款不达达 标 ，，从支付股 权转让 款中扣除，，但但 协议 中未明中未明确确 约 定扣定扣减减的股的股 权转让 款款 A 公司需支付 给B 公司公司，，用于作用于作 为B 公司公司 应 收收 账 款的回款的回款。款。 实际 操作中操作中，， A 公司公司 拟 从募集从募集 资 金金 账户 中支付中支付 B 公司等公司等 16,919,704.85 元用于作 为B 公司的公司的 专项应 收收 账 款的回款，， 该 操作尚未 执 行。行。
解答解答：：本案例中，，因源代因源代 码 缺失缺失 导 致致减减少收少收 购 款款 1,200 万元和因 2013 年年 业绩 未未达达 标、专项 回款未回款未达达 标 而根据而根据 对赌 条款条款减减少的收少的收 购 款款，，是属于性 质 不不同的同的两两个个 问题 。。
1 、因源代 码 缺失缺失减减少收少收 购 款根据背景 资 料介料介 绍 ，， 2013 年年 12 月月 31 日日 为购买 日日，， 2014 年因交接 时 的源代的源代 码 缺失免除 购买 方股方股 权转让 价款价款 1,200 万元万元，，我我 们认为 ：： 该 事事 项 是由于被 购买 方存在原先未被 发现 的瑕疵的瑕疵，， 经 交易双方于 2014 年年 6 月月另另行行 协 商商达达成成 协议 而而 对 股股 权转让 款的款的减减免。免。 该 事事 项 并非或有对 价价，，而是根据新 发现 的被的被 购买 方瑕疵方瑕疵，，依据依据 购买 日后日后达达成的成的 补 充充 协议 而而 对 合并成本 进 行的行的 调 整整，，因此因此 应 当当 对A 公司个公司个 别报 表表 层 面所面所确确 认 的投的投 资 成成本和合并 报 表表 层 面所面所确确 认 的商誉的商誉 进 行行 调 整整，，同同 时 减减少少 应 付股付股 权转让 款。款。 该调 整金整金 额 体体 现为 2014 年度的年度的 发 生生 额 （减（减少少 额 ），），不追溯不追溯 调 整以前年度 报表表（（因因 为 相相关关事事 项 被被 发现 和双方和双方 对 此此达达成成 补 充充 协议 都是在都是在 2014 年内新年内新 发 生的事生的事 项 ，，不代表不代表 购买 日或日或 2013 年末年末 资产负债 表日的存在状 态 ））。。 这 里需里需要要 说 明的是明的是：：《企《企 业 会会 计 准准 则讲 解解（（ 2010 ））》第二十一章 “ 企企 业 合并合并 ” 中中 规 定的定的 “ 自自 购买 日算起日算起 12 个月内取得 进 一一步步的信息表明需 对 原原 暂时 确确定的企定的企业 合并成本或所取得的可辨 认资产、负债 的的 暂时 性价性价 值进 行行 调 整的整的，， 应视 同在同在 购买 日日 发 生生，， 进 行追溯行追溯 调 整整，，同同 时对 以以 暂时 性价性价 值为 基基 础 提供的比 较报 表信息表信息，，也也 应进 行相行相关关的的 调 整整 ” （（ 见 原原 书 第第 328 页 ）） 这 一条并不适适用于根据 购买 日后日后达达成的成的 补 充充 协议对 合并成本所作出的 调 整。整。
2 、因、因 2013 年目年目 标 公司公司 业绩 未未达达 标 及及 应 收收 账 款回收未达达 标 而而减减少收少收 购 款此事款此事 项 属于或有 对 价价 问题 。根据《企 业 会会 计 准准 则讲 解解（（ 2010 ））》第》第 325 页对“ 或有或有 对 价价 ” 的的 说 明明，， “ 合并各方在合并 协议 中中 约 定定，，根据未来一 项 或多或多 项 或有事或有事 项 的的 发 生生，， 购买 方通方通 过发 行行 额 外外 证 券、支付 额 外外 现 金或其他 资产等方式追加合并 对 价价，，或者要求返 还 之前已之前已 经 支付的支付的 对 价。价。 购买 方方 应 当将合并 协议约 定的或有 对 价作价作 为 企企 业 合并合并 转 移移 对 价的一部分，，按照其在 购买日的公允价 值计 入企入企 业 合并成本。 ” 在在 购买 日日，， 购买 方方 应 根据根据 购买 日可日可 获 得的信息，， 对 未来收到或有 对 价的可能性作出合理估 计 ，，并将或有 对 价于价于购买 日的公允价 值 作作 为对 合并成本的 调 整数。或有 对 价是否最 终 能能 够 收到以及其金 额 大小大小，，需要根据 2013 年年 经审计 的目的目 标 公司公司 报 表数据、以及2014 年年 专项应 收款的回收情况来确确定定，，因此因此 应对 目目 标 公司公司 2013 年年 进 行盈利行盈利 预测 ，，以及以及 2014 年度年度 专项应 收款的回收可能性 进 行行 预测 ，， 对 未来收到或有有 对 价的可能性作出合理、 谨 慎的估慎的估 计 。如果在 购买 日判断很可能收到 补偿 且且 补偿 金金 额 能能 够 可靠可靠 计 量量，，可在可在 购买 日按其公允价 值 将其将其确确 认为 一一 项应收款收款 项 ，，相相 应 在在 购买 方个方个 别报 表表 层 面面 调 整所整所确确 认 的的 长 期股期股 权 投投 资 成本成本，，在合并在合并 报 表表 层 面面 则调 整在整在 购买 日所日所确确 认 的商誉或 负 商誉。反之，，如果在如果在 购买日无法判断是否可能 获 得得 对 价或可能性不大，， 则 在在 购买 日无需日无需 处 理理，，而在而在 实际 收到收到 时计 入当期入当期 损 益。益。 该 或有或有 对 价在价在 购买 日到其日到其 约 定定 结 算期之算期之 间应 按按公允价公允价 值计 量量，，其其 变动额计 入当期入当期 损 益。因此本案例中因 2013 年年 业绩 未未达达 标 而免除的收 购 款款 9,666,965.79 元元，，以及因以及因 专项 回款未回款未达达 标 而免除的收购 款款 16,919,704.85 元元，，如果在如果在 购买 日均尚无法合理估 计 ，， 则 在在 2013 年年 12 月月 31 日无需日无需 处 理理，，在在 2014 年度年度确确 认 后将少支付的收 购 款款 项计 入当期入当期 损 益益（（ 营业 外收入外收入））。如果在 购买 日日 对 于于 2013 年年 业绩 能能 够进 行可靠估 计 （（因因 购买 日日 为 2013 年年 12 月月 31 日日，，此此 时对 2013 年年 业绩 是否能是否能 够 达达 标 有可能有可能 进 行比行比较 可靠的估 计 ），）， 则应 将将 9,666,965.79 元直接元直接减减少少 购买 日个日个 别报 表的表的 长 期股期股 权 投投 资 ，，并并 调 整合并整合并 报 表表 层 面的商誉或 负 商商 对 于上述于上述涉涉及或有及或有 对 价的事价的事项 ，，均作均作 为 2014 年度年度 发 生生 额处 理理，， 对 无需支付的或有 对 价价确确 认为 2014 年度的年度的 营业 外收入外收入（（除了前段所述的根据 2013 年度年度 业绩 直接直接 调 整合并成本的情况以外））。同。同 时应 将被收将被收 购 方方 业绩 未未达达 标 的事的事 实 作作 为 减减 值 迹象迹象，，在期末在期末 对 商誉或其他非流 动资产进 行行减减 值测试时 从从 严 把握。如果 购买 方将方将 应 少支少支付的收付的收 购 款款 16,919,704.85 元支付元支付 给 被收被收 购 的目的目 标 公司公司，， 则应 根据其款 项 的性的性 质 （（股股 权 投投 资 或或 债权 性性 质 的往来的往来））在双方各自的个 别报 表中表中另另行行 进 行行账务处 理理，，但不影但不影响响 购买 方合并方合并 报 表的列表的列 报 和披露。至于目 标 公司公司 专项应 收款坏收款坏 账 准准 备 的的 计 提提 应 遵循其一 贯 的坏的坏 账 准准 备计 提相提相关关政策政策，，不影不影响响前述前述收收 购 事事 项 的的 处 理。理。
我的我的 问题 是是：： A公司如果将少收回的应收账款对应的补偿款16,919,704.85元支付给B公司，B公司应当如何入账 是不是这样如下： 问题：
B公司处理：
借：银行存款
贷：应收账款
A公司
借：长期股权投资
贷：银行存款
还是：
借：应收账款-B
贷：银行存款
我理解此处如果A公司直接付给B公司，则是不是应该确认为股东对B公司的权益性投资，如果A公司确认往来哪B公司没有确认往来，年未合并抵销是不是就不平了
是不是应该这样：
B公司：
借：银行存款
贷：资本公积
A公司
借：长投
贷：银行存款
不知道我的理解对不对

回答人：chenyiwei
A公司如果将少收回的应收账款对应的补偿款16,919,704.85元支付给B公司，则B公司应按权益性交易原则处理，贷记资本公积。应收账款回收及坏账核销的会计处理按常规方法处理。